【裁判字號】    91,訴,391
【裁判日期】    920909
【裁判案由】    違反藥事法等
【裁判全文】
臺灣苗栗地方法院刑事判決                          九十一年度訴字第三九一號
    公  訴  人  臺灣苗栗地方法院檢察署檢察官
    被      告  甲○○
右列被告因違反藥事法等案件，經檢察官提起公訴（八十九年度偵字第四四四三號、
八十九年度偵字第五一二六號、九十年度偵字第一七九號），本院判決如左：
    主  文
甲○○連續明知為偽藥而販賣，處有期徒刑肆月，如易科罰金，以參佰元折算壹日。
又連續明知為禁藥而販賣，處有期徒刑參月，如易科罰金，以參佰元折算壹日。應執
行有期徒刑陸月，如易科罰金，以參佰元折算壹日。
    事  實
一、甲○○明知居住於台北市○○○路附近綽號「眼鏡」（真實姓名、年籍不詳）之
    成年男子，所販賣之白色扁平圓形錠上，有「瑞士商赫夫門羅氏藥廠股份有限公
    司」（下稱「羅氏大藥廠」）註冊商標之「ＲＯＣＨＥ」圖樣，係未經中央衛生
    主管機關核准及羅氏大藥廠授權同意，而擅自仿冒羅氏大藥廠生產之羅眠藥（即
    俗稱之「ＦＭ２」）之偽藥，卻自八十九年八月間某日起，至同年十月下旬止，
    連續八次，以每顆新台幣（下同）五十元之價格，向綽號「眼鏡」者販入上開仿
    冒「ＦＭ２」之藥錠約三千顆後，再基於販賣偽藥之概括犯意，以每顆二百元之
    價格，透過甲○○所經營之「Ｆ族最愛」網站（該網站係甲○○於八十九年八月
    間，向真實姓名、年籍均不詳之「黃先生」所購買，架設於網際網路上）及00
    00000000號行動電話，供瀏覽上開網站之陳嘉、吳宥恩、「陳」（真實
    姓名不詳）、「阿華」（真實姓名不詳）、陳振昌、吳星輝、林子源、施明等不
    特定人直接於網際網路上下單訂購或撥打上開行動電話向甲○○本人洽購，甲○
    ○則利用日通、超峰、加達等快遞公司交寄收款，或利用郵局之代收貨價郵件交
    寄販賣以牟利。
二、甲○○另明知真實姓名、年籍均不詳之「游」姓成年男子所販賣之「法國綠騎士
    春藥持久噴劑」（下稱「綠騎士持久液」），係未經中央衛生主管機關核准擅自
    輸入之禁藥，竟向游姓男子販入多條「綠騎士持久液」，並基於販賣禁藥之概括
    犯意，自八十九年八月間某日起，至同年十月旬止，連續多次，透過前開同一方
    式，販賣予吳宥恩等不特定人牟利。
三、嗣經法務部調查局幹員循線，於八十九年十月二十七日下午，持臺灣苗栗地方法
    院檢察署檢察官所核發之搜索票，前往苗栗縣頭份鎮頭份郵局搜索，在甲○○投
    遞給陳嘉之編號０八四五九０號包裹內，扣得上開仿冒「ＦＭ２」之偽藥二十一
    顆；投遞給吳宥恩之編號０八四五九一號包裹內，扣得禁藥「綠騎士持久液」一
    條及相同之仿冒「ＦＭ２」偽藥三十顆；隨即在同鎮○○路九七八號「飆網Ｅ族
    網路咖啡店」逮捕正在瀏覽網頁之甲○○，並在其同鎮○○路一四三三號住處，
    查扣相同之仿冒「ＦＭ２」偽藥一百八十八顆及帳冊一本。
四、案經羅氏大藥廠告訴及法務部調查局臺北市調查處、苗栗縣調查站移送臺灣苗栗
    地方法院檢察署檢察官偵查起訴。
    理  由
一、右揭事實業據被告甲○○於偵、審中供認不諱，核與證人（被告之弟）賴金河、
    鄭俊福、吳宥恩及頭份郵局人員林舜康等人於偵查中證述之情節相符。而證人吳
    宥恩於八十九年十一月十四日在法務部調查局臺北市調查處調查時，證述伊於八
    十九年十月間，已向被告訂購上開偽藥、禁藥共二次，一次已付款取貨，另一次
    則經訂購後，尚未經付款交貨一節，經核亦與本件於八十九年十月二十七日，在
    頭份郵局查扣之限時代收貨價報值函件０八四五九一號包裹內含物品相符。此外
    ，尚有扣案之「日通、全通快遞送貨單」六紙（均為被告依陳嘉、吳宥恩、「陳
    」、「阿華」、陳振昌、吳星輝、林子源、施明等不特定人下單訂購或撥打上開
    行動電話向被告洽購後之送貨紀錄）、被告身上扣得之「代收貨價詳情單」一紙
    、「0000000000號」行動電話一支、電話通聯紀錄一份及自被告查獲
    當時所使用電腦下載列印之「Ｆ族網站」訂購單等網頁資料附卷可稽，並有扣案
    之偽藥共二百三十九顆、綠騎士持久液一條在案可憑，堪證被告前開偵查及審理
    中之自白與事實相符，被告確有連續多次販賣偽藥、禁藥予不特定人之犯行，應
    堪認定。次查：
（一）【扣案之「綠騎士（GREENGALANT）持久液」經檢出LIDOCAINE及TETRACAINE局
      部麻醉劑成分，而本署未曾核准含該成份之藥品許可證輸入，依其來源應係禁
      藥】一節，有行政院衛生署八十九年十一月二十八日衛署藥字第０八九００二
      八七一二號函附卷可查；而被告所販賣之白色扁平圓形藥錠，其外觀與羅氏大
      藥廠註冊商標之「ＲＯＣＨＥ」圖樣之藥錠相同，然羅氏大藥廠「羅眠藥」之
      成份為FLUNITRAZEPAM，與被告所販賣之藥錠所含成份係第四級管制藥品DIAZE
      PAM不同，足認被告所販賣之藥錠，確係偽藥一節，亦有羅氏大藥廠「羅眠藥
      」之說明書、法務部調查局八十九年十一月七日（八九）陸（一）字第八九一
      七三四三六號檢驗通知書、經濟部中央標準局第六三三八號商標註冊證、臺灣
      苗栗地方法院檢察署檢察官九十一年三月一日、九十一年十月八日勘驗筆錄等
      附卷可稽。
（二）卷附九十年十一月十九日檢察官勘驗筆錄中，就勘驗之藥錠固有「表面無任何
      記號或標示，僅單純白色表面，正反二面均相同」之記載，與同一檢察官嗣後
      於九十一年三月一日、九十一年十月八日再度勘驗之筆錄內容為「一般圓型白
      色藥丸，其中一面中間有凹槽，另一面則標示英文字母「ＲＯＣＨＥ」：：」
      等語顯有不同；且卷附扣押物品清單共有二筆，一筆為「仿製ＦＭ２藥物」二
      三六顆；另一筆為「送驗剩餘藥物」十六顆，與本件經查獲之數量合計為二百
      三十九顆亦顯有異。惟查，本件被告經查獲之偽藥數量分別為二十一顆、三十
      顆及一百八十八顆，經合計固為二百三十九顆，然其中三顆送驗（列入前開「
      務部調查局於追查本件上游貨源時，自台北市萬華區○○○路○段三十三號一
      樓案外人林銘鄘處扣得，此參之證人即台北市調查處調查員鄧思源於檢察官偵
      查中所為之證述即明（參見九十年偵字第一七九號卷第二十四頁背面），是證
      前開扣押清單所載「送驗剩餘藥物」十六顆部分，其中十三顆係扣自案外人林
      銘鄘處，與本件被告之犯罪無關。又前開送驗之藥錠十六顆，因送驗及保管不
      當之損耗，經本院於九十二年三月六日會同公訴檢察官當庭拆封勘驗結果，其
      驗畢剩餘之藥錠，僅餘七顆完整藥錠及二顆各呈半顆形狀之藥錠，亦有勘驗筆
      錄一份可稽，核與行政院衛生署藥物食品檢驗局九十一年一月七日藥檢壹字第
      九０二一０四六號函及所附檢驗成績書所載「白色扁平圓型錠碎裂片，原檢體
      數量四片、驗餘檢體數量一片；白色雙微凸圓型錠十二顆，原檢體數量十二顆
      ，驗餘檢體數量七顆」之內容大致相同。是前開「送驗剩餘藥物十六顆」之驗
      餘藥錠，依其外觀完整之七顆，雖無羅氏大藥廠註冊商標之「ＲＯＣＨＥ」圖
      樣（如卷附九十年十一月十九日檢察官勘驗內容），然均屬白色雙微凸圓型錠
      ，與被告處扣得係「白色扁平圓型錠」顯有不同，應即為案外人林銘鄘處所扣
      得之十三顆驗餘之藥品，亦堪認定。參以被告其餘扣案之藥錠二百三十六顆，
      則均為白色扁平圓型，正面有羅氏大藥廠註冊商標之「ＲＯＣＨＥ」圖樣，背
      面則有十字形狀，則與前開檢察官嗣後於九十一年三月一日、九十一年十月八
      日勘驗筆錄一致，並經本院於九十二年三月六日會同公訴檢察官當庭拆封勘驗
      無訛。綜上可知，右開檢察官九十年十一月十九日之勘驗結果，有關「表面無
      任何記號或標示，僅單純白色表面，正反二面均相同」之記載，顯係誤就案外
      人林銘鄘處扣得之藥物所為勘驗產生之混淆，尚不影響有關本件被告所查扣之
      二百三十九顆藥錠確有仿冒羅氏大藥廠註冊商標「ＲＯＣＨＥ」圖樣之認定，
      附此辨明。
（三）綜上足證，被告所販賣之藥錠及「綠騎士持久液」，分別係藥事法第二十條、
      第二十二條所規定之「偽藥」或「禁藥」，且其販賣之偽藥，亦同時有仿冒羅
      氏大藥廠商標之情形，而被告之販賣行為既有多次，又係向多數之不特定人為
      之，其連續販賣侵害他人商標之偽藥及連續販賣禁藥之犯行，洵堪認定。
二、核被告甲○○所為，係違反藥事法第八十三條第一項之販賣偽藥、禁藥罪及商標
    法第六十三條之販賣仿冒商標商品罪。被告先後多次販賣偽藥、禁藥之犯行，均
    時間緊接、所犯均係構成要件相同之罪，顯均係基於概括犯意為之，應均依連續
    犯規定以一罪論，並加重其刑。被告以一販賣仿冒「羅眠藥」（即ＦＭ２）之偽
    藥行為，同時觸犯藥事法第八十三條第一項之販賣偽藥及商標法第六十三條之販
    賣仿冒商標商品二罪名，為想像競合關係，應依刑法第五十五條前段規定從一重
    之販賣偽藥罪處斷。所犯販賣偽藥罪與販賣禁藥罪二罪間，犯意各別，罪名有異
    ，應予分論併罰。又被告係自綽號「眼鏡」之男子販得仿冒ＦＭ２偽藥後，利用
    自行經營之「Ｆ族最愛」網路網站或行動電話對不特定人進行販售，販賣所得亦
    歸其個人私有，是證其販賣之行為與所得，均與綽號「眼鏡」之男子無關，難謂
    被告之販賣行為與綽號「眼鏡」之男子間，有何犯意聯絡及行為分擔可言，公訴
    人認為應與綽號「眼鏡」之男子依共同正犯論處，尚有誤會。另被告於八十九年
    九月間，因連續販賣第二級毒品（大麻、安非他命、MDMA）罪，經臺灣桃園地方
    法院於九十一年十月十一日以九十年度易字第一四六五號刑事判決，判處被告有
    期徒刑八年在案（上訴於臺灣高等法院中），本件被告之販賣偽藥、禁藥行為時
    間雖與右開犯罪時間緊接，然本件被告所販賣之偽藥或禁藥中，均未含第二級毒
    品（如安非他命、大麻、MDMA等）成份，僅屬第四級管制藥品，有前開法務部調
    查局八十九年十一月七日（八九）陸（一）字第八九一七三四三六號檢驗通知書
    在卷可查，是證本件被告之犯罪事實及所犯罪名，與右揭臺灣桃園地方法院判決
    有異，並無裁判上一罪關係，非該判決既判力所及，本院自應依法審理，併此敘
    明。爰審酌被告連續販賣偽藥、禁藥之行為，已嚴重侵害告訴人羅氏大藥廠之商
    標專用權益及消費大眾之健康福祉與用藥安全，惟於本件行為前，被告尚無犯罪
    前科，且偵審中均坦承犯行，態度尚稱良好及其犯罪之動機、目的、手段等一切
    情狀，分別量處如主文所示之刑及易科罰金之折算標準後，定其應執行之刑，同
    時諭知易科罰金之折算標準，以示懲儆。至扣案之仿冒「ＦＭ２」計二三九顆（
    其中除送驗之三顆藥錠業因檢驗所需已消耗外，其餘之藥錠為二百三十六顆）及
    綠騎士持久液一條，依藥事法第七十九條第一項明文規定，均應由中央主管機關
    「沒入銷燬之」，自不宜由本院宣告沒收，而應由檢察官另行移送行政機關依法
    處理。其餘如扣押清單所載之物（如存摺三本、銷貨帳冊一本、吸食器一袋、製
    作工具噴燈一台、郵政儲金薄一本、代收貨詳情單一張、網頁資料三張、客戶資
    料一紙、行動電話手機一支），其中有關存摺三本、銷貨帳冊一本、郵政儲金薄
    一本、代收貨詳情單一張、網頁資料三張、客戶資料一紙、行動電話手機一支等
    物，為本案犯罪之證據，並非違禁物或犯罪所得、所用或預備之物；吸食器一袋
    、製作工具噴燈一台等則與本件犯罪無關，爰均不宣告沒收。有關扣押清單中「
    外人林銘鄘處，與本件犯罪無關，亦不宣告沒收，併此敘明。
三、本件於言詞辯論時，經公訴人具體求刑有期徒刑六月，被告亦同意就此科刑範圍
    內為判決，並以言詞陳明願捨棄上訴權而記明筆錄，依刑事訴訟法第三百五十七
    條第一項、第三百五十八條第一項但書、第三百五十九條規定，被告因捨棄上訴
    權而喪失其上訴權，特此敘明。
據上論斷，應依刑事訴訟法第二百九十九條第一項前段，藥事法第八十三條第一項、
商標法第六十三條，刑法第十一條前段、第五十六條、第五十五條、第五十一條第五
款、第四十一條第一項前段、第二項，罰金罰鍰提高標準條例第二條，判決如主文。
本案經檢察官廖啟村到庭執行職務。
中      華      民      國    九十二    年      九      月      九      日
                                臺灣苗栗地方法院刑事第二庭
                                      法      官    楊台清
右正本證明與原本無異。
本判決被告不得上訴。
                                      法院書記官    李達成
中      華      民      國    九十二    年      九      月      九      日
附錄本判決論罪科刑法條：
藥事法第八十三條第一項
明知為偽藥或禁藥，而販賣、供應、調劑、運送、寄藏、牙保、轉讓或意
圖販賣而陳列者，處五年以下有期徒刑，得併科新台幣十萬元以下罰金。
商標法第六十三條
明知為前條商品而販賣、意圖販賣而陳列、輸出或輸入者，處一年以下有期徒刑、拘
役或科或併科新臺幣五萬元以下罰金。


司法院資訊處製作；財團法人民間司法改革基金會備份。
